【裁判字號】    98,台上,4621
【裁判日期】    980813
【裁判案由】    違反毒品危害防制條例等罪
【裁判全文】
最高法院刑事判決            九十八年度台上字第四六二一號
上  訴  人  甲○○
選任辯護人  李克廉律師
上列上訴人因違反毒品危害防制條例等罪案件，不服台灣高等法
院中華民國九十八年六月一日第二審判決（九十八年度上訴字第
二一一九號，起訴案號：台灣基隆地方法院檢察署九十七年度偵
字第二二００號），提起上訴，本院判決如下：
    主  文
上訴駁回。
    理  由
按刑事訴訟法第三百七十七條規定：上訴於第三審法院，非以判
決違背法令為理由，不得為之；是提起第三審上訴，應以原判決
違背法令為理由，係屬法定要件。且必須依據卷內資料為具體之
指摘，並足據以辨認原判決已具備違背法令之形式，始屬相當。
又依刑事訴訟法第三百五十條、第三百六十一條、第三百六十二
條、第三百六十七條規定，不服地方法院之第一審判決而上訴者
，須提出上訴書狀，並應敘述具體理由，為上訴必備之程式。倘
所提出之書狀未敘述上訴理由，或僅曾以言詞陳述上訴理由者，
均應於上訴期間屆滿後二十日內補提理由書狀於第一審法院。第
一審法院經形式審查，認逾期未補提上訴理由者，應定期間先命
補正；逾期未補正者，為上訴不合法律上之程式，應以裁定駁回
。又雖已提出上訴理由，但所提非屬具體理由者，則由第二審法
院以上訴不合法律上之程式，判決駁回之。而所謂具體理由，必
係依據卷內資料或提出新事證，指摘或表明第一審判決有何採證
認事、用法或量刑等足以影響判決本旨之不當或違法，而構成應
予撤銷之具體事由，始足當之（例如依據證據法則具體指明原判
決所採證據何以不具有證據能力，或依憑卷證資料明確指出原判
決所為證據證明力之判斷如何違背經驗、論理法則等是）。若僅
空泛指摘原判決認事用法不當或量刑過重、過輕，而未依上述意
旨舉出具體事由；或形式上雖已指出具體事由，但該事由縱係屬
實，亦顯然不足以認為原判決有何不當或違法者（例如對於顯然
無調查必要之證據，法院未依聲請調查亦未說明理由，或原判決
援用證據不當，但除去該證據仍應為同一事實之認定等是），皆
難謂係具體理由，俾與第二審上訴制度旨在請求第二審法院撤銷
、變更第一審不當或違法之判決，以實現個案救濟之立法目的相
契合，並節制濫行上訴。本件原判決以上訴人甲○○不服第一審
分別論以販賣第一級毒品未遂及販賣第二級毒品未遂罪（均累犯
），依累犯、未遂犯及刑法第五十九條規定，先予加重再遞予減
輕其刑後，各量處有期徒刑八年、二年，均為相關從刑之宣告，
復就主刑部分定應執行之刑有期徒刑九年之判決，而於民國九十
八年四月八日具狀向原審提起上訴，並於同年月二十二日提出上
訴理由書狀載稱：伊未幫周登旺購買安非他命，亦未交付安非他
命予周登旺，僅因周登旺一再來電拜託幫忙購買安非他命，伊亦
施用海洛因成習，故約周登旺至台北縣瑞芳鎮○○路祖師廟前見
面，將其交付之新台幣（下同）一千元持以購買海洛因施用解癮
，嗣周登旺來電催討，因無款歸還，只好騙其至指定地點等候；
又九十六年十一月二十二日凌晨伊和林文明相約在四腳亭吉安橋
頭見面，說好各出一千元合買海洛因共同施用，但伊身上僅有一
千元，林文明身上亦只有三百元，無法買成，伊乃獨自購買施打
，並無與林文明交易海洛因之事證云云。其上訴意旨僅單純就事
實為爭執，顯未依據卷內資料或提出新事證指摘或表明第一審判
決有何採證認事、用法或量刑等足以影響判決本旨之不當或違法
，而構成應撤銷之具體事由。原判決因認上訴人在第二審之上訴
不合法定要件，而予以駁回，並不經言詞辯論為之，已詳敘其法
律上之依據；從形式上觀察，並無違背法令情形。而刑事訴訟法
第三百六十七條之判決，得不經言詞辯論為之，此觀之同法第三
百七十二條規定甚明。此項不經言詞辯論逕行判決之案件，既無
庸經實體調查及辯論程序，即無同法第三十一條關於強制辯護及
指定公設辯護人規定之適用。原判決既以上訴人在第二審之上訴
不合法定要件，而依同法第三百六十七條之規定，從程序上駁回
其上訴，並不經言詞辯論為之，雖上訴人所涉本案（即販賣第一
、二級毒品案件）係最輕本刑為三年以上有期徒刑之案件，亦無
前揭關於強制辯護及指定公設辯護人規定之適用。上訴意旨並非
依據卷內資料就原判決以上揭理由駁回其上訴，如何不適用何種
法則或適用不當為具體指摘，徒謂原審未指定辯護人為其辯護、
未進行言詞辯論程序暨給予其防禦機會，即逕行判決為不當，並
執上開陳詞重為事實之爭執，謂其僅該當詐欺犯行云云，而指摘
原判決違法，依上說明，顯屬誤會，難認已符合首揭法定之第三
審上訴要件。揆之首揭說明，其上訴為違背法律上之程式，應予
駁回。
據上論結，應依刑事訴訟法第三百九十五條前段，判決如主文。
中    華    民    國  九十八  年    八    月   十三   日
                      最高法院刑事第八庭
                          審判長法官  洪  文  章
                                法官  王  居  財
                                法官  郭  毓  洲
                                法官  黃  梅  月
                                法官  邱  同  印
      本件正本證明與原本無異
                                      書  記  官
中    華    民    國  九十八  年    八    月   十七   日
                                                      Ｅ


司法院資訊處製作；財團法人民間司法改革基金會備份。
